臺灣士林地方法院民事裁定
111年度事聲字第48號
異  議  人  中郵通股份有限公司


兼上一  人
法定代理人  吳正興  


            劉政池  





相  對  人  財政部國有財產署

法定代理人  曾國基  
代  理  人  郭曉蓉  
上列當事人間聲請確定訴訟費用額事件，異議人對於本院司法事
務官於中華民國111年8月30日111年度司聲字第172號裁定，聲明
異議，本院裁定如下：
    主  文
異議駁回。
    理  由
一、按當事人對於司法事務官處理事件所為之終局處分，得於處
    分送達後10日之不變期間內，以書狀向司法事務官提出異議
    。但支付命令經異議者，除有第518條所定或其他不合法之
    情形，由司法事務官駁回外，仍適用第519條規定。司法事
    務官認前項異議有理由時，應另為適當之處分；認異議為無
    理由者，應送請法院裁定之。法院認第1項之異議為有理由
    時，應為適當之裁定；認異議為無理由者，應以裁定駁回之
    。前項裁定，應敘明理由，並送達於當事人。民事訴訟法第
    240條之4定有明文。經查，本院司法事務官於民國111年8月
    30日所為111年度司聲字第172號民事裁定（下稱原裁定），
    於同年9月6日合法送達異議人，異議人於同月16日聲明異議
    ，經司法事務官認其異議無理由，送請本院裁定，核與上開
    規定之程序相符，先予敘明。
二、異議意旨略以：異議人中郵通股份有限公司（下稱中郵通公
    司）、吳正興、劉政池（下合稱異議人，分則逕稱姓名）分
    別為臺北市○○區○○路00號建物之梁柱建材新舊爭議及同區泉
    源段三小段506、506-3、506-6地號土地是否致生水土流失
    等事項，向社團法人新北市土木技師公會申請鑑定，並支付
    鑑定費新臺幣（下同）41萬5,000元、35萬元，該鑑定攸關
    本案事實爭議，自屬進行訴訟之必要費用，原裁定不予列計
    上開費用，顯有違誤；其次，相對人自行委託國立臺灣大學
    理學院空間資訊中心、臺北市建築師公會進行判釋及鑑定，
    非經由法院囑託為之，故相對人支付之判釋費4萬5,000元、
    鑑定費19萬5,000元均不得列入計算；又相對人繳納指界及
    複丈規費部分，由於檢察官前於刑案偵查階段已委託地政機
    關進行測量，而本案測量結果與刑案並無差異，應無再次測
    量之必要，非屬訴訟必要費用，爰依法提出異議，請求廢棄
    原裁定等語。
三、按法院未於訴訟費用之裁判確定其費用額者，第一審受訴法
    院於該裁判有執行力後，應依聲請以裁定確定之。依第1項
    確定之訴訟費用額，應於裁定送達之翌日起，加給按法定利
    率計算之利息。民事訴訟法第91條第1項、第3項定有明文。
    此一確定訴訟費用額之程序，僅在審究有求償權之一造當事
    人所開列之費用項目，及其提出支付費用之計算書等證據，
    是否屬於訴訟費用之範圍，以確定應負擔訴訟費用之他造當
    事人所應賠償其之訴訟費用數額，並非就權利存在與否為確
    定；有關訴訟費用負擔之主體、負擔比例等悉依命負擔訴訟
    費用之裁判定之，於確定訴訟費用額之程序中，無從更為不
    同之酌定（最高法院109年度台抗字第382號裁定意旨參照）
    。又訴訟費用，除裁判費外，尚包括民事訴訟法第77條之23
    至第77條之25所定各項費用在內。是法院囑請鑑定之鑑定費
    用依同法第77條之23規定，亦屬訴訟費用之一部（最高法院
    106年度台抗字第1103號裁定意旨參照）。　　
四、經查：
　㈠兩造間請求拆屋還地等事件，經本院以102年度重訴字第566
    號民事判決諭知訴訟費用由劉政池負擔十分之一，中郵通公
    司負擔百分之一，餘由相對人負擔。經兩造聲明不服提起上
    訴，臺灣高等法院以106年度重上字第494號民事判決諭知第
    一審訴訟費用除確定部分外，由劉政池、中華通公司連帶負
    擔百分之八十四，餘由相對人負擔，第二審訴訟費用，關於
    相對人上訴及追加之訴部分，由劉政池、中郵通公司連帶負
    擔百分之七十七，由異議人連帶負擔百分之七，餘由相對人
    負擔；關於劉政池上訴部分，由劉政池負擔百分之九十二，
    餘由相對人負擔；關於中郵通公司上訴部分，由中郵通公司
    負擔，嗣異議人提起第三審上訴，經最高法院以109年度台
    上字第2760號判決諭知第三審訴訟費用由異議人負擔，並於
    110年11月4日確定在案，業經本院依職權調閱上開卷宗，核
    閱無訛。
　㈡異議人雖主張因本案訴訟支出之鑑定費應列入訴訟費用云云
    ，惟此係異議人自行委外鑑定，並非經法院囑託而為之，自
    難認該二筆鑑定費屬進行訴訟之必要費用。至於異議人陳稱
    本院司法事務官將相對人自行委託國立臺灣大學理學院空間
    資訊中心、臺北市建築師公會進行判釋及鑑定所生之費用全
    數列入訴訟費用之計算，無異係雙重標準云云，經核閱本案
    卷證可知，該判釋及鑑定係法院囑託上開機關辦理，且該二
    筆費用相對人已預納完畢，此有國立臺灣大學104年5月21日
    校理字第1040035051號函及航照影像判釋成果報告、臺北市
    建築師公會107年5月29日107(十七)鑑字第1140號函及鑑定
    報告書、統一收據、電子發票證明聯、收據等件為憑（見本
    院102年度重訴字第566號卷二第115頁至第129頁，臺灣高等
    法院106年度重上字第494號卷一第405頁，外放之鑑定報告
    書，本院111年度司聲字第172號卷第16頁、第24頁），揆諸
    前開規定及說明，該二筆費用屬訴訟費用之一部，原裁定將
    該二筆費用列入訴訟費用之範圍，於法有據，是異議人抗辯
    相對人自行委託鑑定一語，顯有誤會，亦無所謂雙重標準可
    言，此部分所辯，洵難採信。
　㈢又異議人抗辯檢察官先前於刑案偵查階段已委託地政機關進
    行測量，本案訴訟無再次測量之必要，相對人繳納之指界及
    複丈規費非屬訴訟必要費用云云，然觀刑案囑託測量事項為
    「建物坐落及地下貨櫃、通道占用面積」（見本院102年度
    重訴字第566號卷一第209頁），對照本案囑託測量事項為「
    一、地下層貨櫃(標註出口)。二、ㄇ字型牆垣位置。三、水
    塔。四、泉源路77號位於本案囑託範圍部分。上列除牆垣外
    ，其位置面積。」（見本院102年度重訴字第566號卷一第25
    9頁）、「測量505、506、506-2、506-6、506-7、515地號
    土地遭占用位置、面積，及泉源路77號、82號建物拆除後廢
    棄物散布位置、面積」（見臺灣高等法院106年度重上字第4
    94號卷三第169頁至第170頁、第247頁），足認地政機關受
    囑託測量之事項並不相同，異議人不得僅因部分數據雷同而
    藉此推論無測量之必要，故此部分主張，亦難謂有理。
五、綜上所述，異議人前開主張皆屬無據，原裁定所為之確定訴
    訟費用額並無違誤，異議意旨指摘原裁定不當，聲明廢棄，
    為無理由，應予駁回。　　
六、爰裁定如主文。
中    華    民    國   111    年    10    月    31    日
                  民事第三庭  法  官  劉育琳
以上正本係照原本作成。
如對本裁定抗告，應於裁定送達後10日內向本院提出抗告狀，並
繳納抗告費新臺幣1,000 元。　　　　　　　
中　　華　　民　　國　　111 　年　　10　　月　　31　　日
                              書記官  邱勃英